【裁判字號】    90,交易,146
【裁判日期】    900731
【裁判案由】    過失傷害
【裁判全文】
臺灣板橋地方法院刑事判決                          九十年度交易字第一四六號
    公  訴  人  臺灣板橋地方法院檢察署檢察官
    被      告  甲○○
    輔  佐  人
    即被告之母  乙○○
右列被告因過失傷害案件，經檢察官提起公訴（九十年度偵字第二六五號），本院判
決如左：
    主  文
甲○○因過失傷害人，處有期徒刑月，如易科罰金，以佰元折算壹日。
    事  實
一、甲○○於民國八十九年九月十三日九時十分許，騎乘牌照ＩＸＨ－二六七號重型
    機車，沿臺北縣永和市○○路往臺北市方向行駛，行經雙向二車道且劃有分向限
    制線之臺北縣永和市○○路七十號前，接近前方竹林路六七巷巷口行人穿越道時
    ，應注意在劃有分向限制線之路段，不得駛入來車之車道內，且行近行人穿越道
    前，應減速慢行，遇有行人穿越時，應暫停讓行人先行通過，以避免危險之發生
    ，而依當時情形，並無不能注意之情事，竟疏未注意及此，而於閃避同向前方行
    駛牌照不詳之自小客車時，貿然先向左駛入對向車道，再駛回原車道，而未減速
    慢行，撞及正於前方行人穿越道上欲穿越馬路之行人丙○○，致丙○○受有骨盆
    骨折合併恥骨粉碎性骨折、腹腔內出血、頭部外傷合併頭皮積血等傷害。甲○○
    於肇事後，經附近路人以電話報警，於未被有偵查犯罪職權之機關或公務員發覺
    前，即主動向前往現場處理本件車禍之臺北縣警察局永和分局中正橋派出所警員
    張進豐坦承為其肇事人而自首，嗣並接受裁判。
二、案經丙○○訴由臺北縣警察局永和分局報請臺灣板橋地方法院檢察署檢察官偵查
    起訴。
    理  由
一、右揭事實，迭據被告甲○○於警訊時及偵審中坦承不諱，核與被害人丙○○指訴
    情節相符，並有診斷證明書二紙、道路交通事故調查報告表一紙、現場照片六張
    附卷可稽。再者，本案經送請台灣省台北縣區車輛行車事故鑑定委員會鑑定結果
    ，亦認「一、甲○○駕駛重機車失控滑倒撞及人行穿越道上之行人為肇事因素；
    二、行人丙○○無肇事因素。」，此亦有該委員會北鑑字第九０一四四六號鑑定
    意見書一份在卷足參。
二、按汽車在雙向二車道行駛時，在劃有分向限制線之路段，不得駛入來車之車道內
    ；汽車行近行人穿越道前，應減速慢行，遇有行人穿越時，無論有無交通警察指
    揮或號誌指示，均應暫停讓行人先行通過。道路交通安全規則第九十七條第二款
    、第一百零三條分別定有明文。本件被告乃領有汽車駕駛執照之汽車駕駛人，經
    其供明在卷，並經前開道路交通事故調查報告表所載明在卷（見３４），則其騎
    乘機車行經上開路段時，理應注意上開規定，以預防危險之發生，詎其竟疏未注
    意及此，而於閃避同向前方行駛牌照不詳之自小客車時，貿然先向左駛入對向車
    道，再駛回原車道，而未減速慢行，撞及正於前方行人穿越道上欲穿越馬路之行
    人丙○○，致丙○○受有骨盆骨折合併恥骨粉碎性骨折、腹腔內出血、頭部外傷
    合併頭皮積血等傷害，其有違上開道路交通安全規則之規定甚明，且依車禍當時
    為雨天，日間自然光線，直路、路面濕潤無缺陷，無障礙物，亦據前開道路交通
    事故調查報告表載明，並無阻礙其注意之情事，被告應注意並能注意上開道路交
    通安全規則之規定駕車，竟疏未注意，肇致本件車禍，自難辭過失之責。而被害
    人丙○○確因本件車禍受傷，已如前述，則與被告之過失行為間並有相當因果關
    係。從而，罪證明確，被告過失犯行洵堪認定。
三、核被告甲○○所為，係犯刑法第二百八十四條第一項前段之過失傷害罪。又被告
    騎乘機車行經行人穿越道，不依規定讓行人優先通行而肇事，致丙○○受有上述
    傷害，應依道路交通管理處罰條例第八十六條第一項之規定加重其刑。被告甲○
    ○於肇事後，未被有偵查犯罪職權之機關或公務員發覺前，即主動向前往處理車
    禍之臺北縣警察局永和分局中正橋派出所警員張進豐坦承為其肇事人而自首，亦
    有本院調查被告是否自首回函一件、被告警訊筆錄附卷可按，嗣並接受本件裁判
    ，為對於未發覺之罪自首而受裁判，應依法減輕其刑，並先加重後減輕之。爰審
    酌被告之過失程度、所生之危害、肇事後已賠償被害人丙○○出院醫藥費及新台
    幣三萬元，業據被告、丙○○供明在卷（見本院九十年四月十一日訊問筆錄），
    惟迄今尚未與被害人丙○○達成民事和解，及犯罪後坦承犯行之態度等一切情狀
    ，量處如主文所示之刑。又被告行為後原刑法第四十一條之規定：「犯最重本刑
    為三年以下有期徒刑之刑之罪，而受六月以下有期徒刑或拘役之宣告，因身體、
    教育、職業或家庭之關係或其他正當事由，執行顯有困難者，得以一元以上三元
    以下折算一日，易科罰金。」，已於九十年一月四日經修正為刑法第四十一條第
    一項，該規定為：「犯最重本刑為五年以下有期徒刑之刑之罪，而受六月以下有
    期徒刑或拘役之宣告，因身體、教育、職業或家庭之關係或其他正當事由，執行
    顯有困難者，得以一元以上三元以下折算一日，易科罰金。但確因不執行所宣告
    之刑，難收矯正之效，或難以維持法秩序者，不在此限。」，並於同年月十日經
    總統公布施行，經新舊法比較結果，修正後之新法對被告易科罰金之宣告並不生
    影響，爰適用裁判之新法諭知易科罰金之折算標準，以示懲儆。
據上論斷，應依刑事訴訟法第二百九十九條第一項前段，道路交通管理處罰條例第八
十六條第一項，刑法第二條第一項前段、第二百八十四條第一項前段、第六十二條前
段、第四十一條第一項，罰金罰鍰提高標準條例第一條前段、第二條，判決如主文。
本案經檢察官陳伯厚到庭執行職務。
中      華      民      國      九十        年    七      月   三十一   日
                                      臺灣板橋地方法院交通法庭
                                          法  官  劉  大  衛
右正本證明與原本無異
如不服本判決應於送達後十日內向本院提出上訴狀
                                          書記官  蕭  興  南
中      華      民      國      九十        年    八      月 二     日
附錄本案論罪科刑法條全文：
刑法第二百八十四條
因過失傷害人者，處六月以下有期徒刑、拘役或五百元以下罰金，致重傷者，處一年
以下有期徒刑、拘役或五百元以下罰金。
從事業務之人，因業務上之過失傷害人者，處一年以下有期徒刑、拘役或一千元以下
罰金，致重傷者，處三年以下有期徒刑、拘役或二千元以下罰金。


司法院資訊處製作；財團法人民間司法改革基金會備份。
